臺灣高雄地方法院刑事判決　　　　　　　　　　　　九十三年度訴字第二九三八號
　　公　訴　人　臺灣高雄地方法院檢察署檢察官
　　被　　　告　乙○　　男　三.
右列被告因違反毒品危害防制條例案件，經檢察官提起公訴（九十三年度毒偵字第四
九○二號），嗣本院訊問被告後，因被告為有罪之陳述，經詢問檢察官、被告意見後
，乃裁定改行簡式審判程序，本院判決如左：
    主  文
乙○施用第一級毒品，處有期徒刑捌月；扣案海洛因壹包（含包裝袋，驗後淨重為零
點壹壹公克，包裝重為零點貳貳公克），沒收銷燬之。
    事  實
一、乙○前因施用毒品案件，經依本院以民國八十九年度毒聲字第八一六○號裁定送
    觀察、勒戒後，認有繼續施用毒品之傾向，再經本院以九十年度毒聲字第一六八
    號裁定送強制戒治，嗣經停止戒治（本院九十年度毒聲字第三二九九號裁定）、
    撤銷停止戒治程序（本院九十年度毒聲字第五七九二號裁定），於九十一年六月
    二十一日強制戒制執行完畢而出監，並經臺灣高雄地方法院檢察署檢察官於九十
    一年七月二十四日以九十一年度戒毒偵字第七○三號處分書為不起訴處分。復因
    施用第一級毒品海洛因，於九十三年八月二十六日，經本院以九十三年度訴字第
    七三八號判決判處有期徒刑七月，因未上訴而確定，現正執行中。詎仍不知戒絕
    ，於強制戒治執行完畢釋放後五年內，另基於施用第一級毒品海洛因之犯意（前
    開判決認定本件係另行起意），於九十三年七月十三日二十二時許，在高雄市鼓
    山區○○○路一○一一巷八號九樓之四住處，以將第一級毒品海洛因置於注射針
    筒內，再以水稀釋注射等方式，施用第一級毒品海洛因一次。嗣於九十三年七月
    十四日十九時二十分，在高雄市○鎮區○○路、擴建路口，為警查獲，並扣得第
    一級毒品海洛因一包（含包裝袋，驗後淨重為零點一一公克、包裝重為零點二二
    公克）。
二、案經高雄市政府警察局苓雅分局報告臺灣高雄地方法院檢察署檢察官偵查起訴，
    嗣本院訊問被告後，因被告為有罪之陳述，經詢問檢察官、被告意見後，乃裁定
    改行簡式審判程序。
    理  由
一、本件被告乙○所犯係死刑、無期徒刑、最輕本刑為三年以上有期徒刑以外之罪，
    其於準備程序中就被訴事實為有罪之陳述，經本院告知簡式審判程序之旨，並聽
    取公訴人及被告之意見後，合議庭裁定由受命法官獨任進行簡式審判程序，合先
    敘明。
二、右揭犯罪事實，業據被告乙○於本院審理時坦白承認（詳本院卷第四十五頁）。
    而被告被查獲後，經採集其尿液送高雄市立凱旋醫院鑑驗，結果均呈嗎啡陽性反
    應（以ＧＣ／ＭＳ方式檢驗），有該醫院九十三年七月二十九日煙毒尿液檢驗成
    績書附偵查卷可參（詳九十三年度毒偵字第四九○二號卷第七頁以下）。另扣案
    海洛因一包（含包裝袋，驗後淨重為零點一一公克，包裝重為零點二二公克），
    經送驗後，確含有海洛因成分，亦有法務部調查局九十三年八月三十日調科壹字
    第二二○○一七八三九號鑑定通知書附偵查卷可參（詳前偵查卷第二十一頁）。
    因被告自白核與事實相符，是被告施用第一級毒品海洛因一次之犯行，堪以認定
    。
三、論罪科刑部分：
  (一)按犯毒品危害防制條例第十條之罪，經觀察勒戒後，認有繼續施用毒品之傾向者
    ，應送強制戒治，強制戒治期滿，應為不起訴之處分或不付審理之裁定。經強制
    戒治執行完畢釋放後，五年內再犯第十條之罪，依九十三年一月九日修正施行之
    毒品危害防制條例第二十三條第二項規定意旨，應由檢察官偵查起訴。
  (二)查被告前因施用毒品案件，經依本院以八十九年度毒聲字第八一六○號裁定送觀
    察、勒戒後，認有繼續施用毒品之傾向，再經本院以九十年度毒聲字第一六八號
    裁定送強制戒治，嗣經停止戒治（本院九十年度毒聲字第三二九九號裁定）、撤
    銷停止戒治程序（本院九十年度毒聲字第五七九二號裁定），於九十一年六月二
    十一日強制戒制執行完畢而出監，並經臺灣高雄地方法院檢察署檢察官於九十一
    年七月二十四日以九十一年度戒毒偵字第七○三號處分書為不起訴處分；復因施
    用第一級毒品海洛因，於九十三年八月二十六日，經本院以九十三年度訴字第七
    三八號判決判處有期徒刑七月，因未上訴而確定，現正執行中等情，有臺灣高雄
    地方法院檢察署刑案資料查註紀錄表、臺灣高等法院被告全國前案紀錄表及在監
    防制條例第十條之罪，是依前開說明，自應依法論科。
  (三)另海洛因為毒品危害防制條例所稱之第一級毒品，此觀諸該條例第二條第二項第
    一款甚明，被告施用上開毒品，核其所為，係違反毒品危害防制條例第十條第一
    項施用第一級毒品罪。被告施用第一級毒品前持有第一級毒品之行為，本應論以
    持有之罪，惟該次持有毒品之低度行為為其後施用毒品之高度行為所吸收，不另
    論罪。爰審酌被告經觀察勒戒後，均未戒絕毒品，另再施用毒品，顯見其自制力
    不足，無法擺脫毒品，故應藉由刑罰之執行，以收教化之功能，並參以被告犯後
    坦承施用毒品犯行，所犯係自傷行為，尚未害及他人及僅失用一次等一切情狀，
    量處如主文所示之刑，以資懲儆。至扣案海洛因一包（含包裝袋，驗後淨重為零
    點一一公克，包裝重為零點二二公克），經送驗後，確含有海洛因成分，有法務
    部調查局前開檢驗報告可考，不論何人所有，爰依毒品危害防制條例第十八條第
    一項前段，沒收銷燬之（包裝袋部分，因與毒品難以析離，應一體視同毒品，並
    沒收銷燬之；另送驗如有耗損，因已滅失，爰不沒收銷燬之）。
  (四)按刑法第六十二條所定自首減刑係以對於未發覺之犯罪，在有偵查犯罪職權之公
    務員知悉犯罪事實及犯人之前，向職司犯罪偵查之公務員坦承犯行，並接受法院
    之裁判而言。苟職司犯罪偵查之公務員已知悉犯罪事實及犯罪嫌疑人後，犯罪嫌
    疑人始向之坦承犯行者，為自白，而非自首。所謂發覺，不以有偵查犯罪之機關
    或人員確知其人犯罪無誤為必要，僅須有確切之根據得為合理之可疑者，亦屬發
    覺（最高法院七十二年度臺上字第六四一號判例、九十三年度臺上字第六○七號
    判決意旨參照）。查被告固於本院供陳：伊主動將毒品交付警員等語（詳本院卷
    第四十二頁倒數第四行），惟證人即查獲警員甲○○於本院證稱略以：因獲得線
    報，得知在高雄市○鎮區鎮○路有交易毒品之事，就前往埋伏，之後見被告自巷
    弄騎車出來，速度很快，就尾隨被告至成功、擴建路口之台糖加油站，當被告將
    機車停在加油站廁所旁邊，伊就攔住被告，並詢問是否有前科，被告表示有毒品
    前科，伊就要求被告將身上物品取出，被告則將東西放在機車坐墊上，嗣詢問被
    告東西都取出了嗎？被告表示已經完全取出，並回答沒有其他東西，員警就拍搜
    被告身體，發現被告左邊口袋有吸管，伊要求被告拿出，就發現該吸管內藏有一
    包白色粉末的東西，就追問被告那是什麼東西，被告回答是海洛因或是四號；因
    之前在鎮賢路附近，已經抓到很多施用毒品者，由於發現被告機車速度很快，沒
    有停等紅綠燈，依渠經驗，吸毒者，購買毒品後會急著施用，故懷疑被告是吸毒
    者，就一路尾隨，如果被告單純加油我們不會去攔停，因為被告毫不猶豫就靠近
    廁所，所以懷疑被告要進入廁所施用，如進入廁所施用完畢就無法查到等語（詳
    本院卷第三十九頁至第四十頁）。職此之故，雖被告交出毒品之前，無法確知被
    告犯罪無誤，但因警員係獲得線報而前往鎮賢路埋伏，且被告至埋伏地點騎出後
    ，騎車速度甚快，並未待停紅燈，隨即至加油站廁所，就該外在客觀事實，並參
    以吸毒者因無毒品施用，方欲購買毒品，故取得毒品時，極欲尋訪隱密地點解癮
    之經驗，警員已非單憑主觀懷疑被告犯罪，應有確切根據合理懷疑被告犯罪，依
    前開說明，被告犯罪已被發覺，縱事後主動毒品、供出施用毒品犯行，亦屬自白
    而非自首，是被告應不符合自首，附此敘明。
據上論斷，應依刑事訴訟法第二百九十九條第一項前段、第二百七十三條之一第一項
，毒品危害防制條例第十條第一項、第十八條第一項前段，刑法第十一條，判決如主
文。
中　　　華　　　民　　　國　　　九十三　　　年　　十一　　月　　十五　　日
                                  臺灣高雄地方法院刑事第一庭
                                      法　官　方　百　正
右正本證明與原本無異。
如不服本判決，應於收受送達後十日內向本院提出上訴書狀，其未敘述上訴之理由者
並得於提起上訴後十日內向本院補提理由書（均須按他造當事人之人數附繕本）。
                                      書記官  郭  素  蓉
中　　　華　　　民　　　國　　九十三　　年　　 十二 　　月　　 十五 　　日
附錄本判決論罪科刑所依據之法條：
毒品危害防制條例第十條
施用第一級毒品者，處六月以上五年以下有期徒刑。
施用第二級毒品者，處三年以下有期徒刑。
